【裁判字號】    99,監宣,75
【裁判日期】    990712
【裁判案由】    監護宣告
【裁判全文】
臺灣屏東地方法院民事裁定              99年度監宣字第75號
聲  請  人  甲○
相  對  人  丙○○
上列聲請人聲請監護宣告事件，本院裁定如下：
    主  文
宣告丙○○（男、民國二十九年十二月十二日出生、身分證統一
編號：Ｚ000000000號）為受監護宣告人。
選定甲○（女、民國三十三年四月十四日出生、身分證統一編號
：Ｚ000000000號）為受監護宣告人丙○○之監護人。
指定乙○○（女、民國五十四年七月二十五日出生、身分證統一
編號：Ｚ000000000號）為會同開具財產清冊之人。
聲請費用新臺幣壹仟元由受監護宣告之人負擔。
    理  由
一、聲請意旨略以：相對人丙○○（男，民國29年12月12日出生
    ，身分證統一編號：Ｚ000000000號，住屏東縣萬丹鄉○○村
    ○ 鄰○○路149 號）為聲請人甲○之配偶，因於民國99年3
    月15日發生車禍，迄今身體機能毫無起色，致不能為意思表
    示或受意思表示，為此依民法第14條之規定，聲請宣告丙○
    ○為受監護宣告人，並由聲請人甲○為相對人丙○○之監護
    人，並指定相對人之子即乙○○為會同開具財產清冊之人等
    語，並提出戶籍謄本、上琳醫院診斷證明書、家庭會議記錄
    、親屬系統表、財政部臺灣省南區國稅局98年度綜合所得稅
    各類所得資料清單、財政部臺灣省南區國稅財產歸屬資料清
    單、家庭會議同意書等件為證。
二、聲請人主張上開各情，業據其提出戶籍謄本、上琳醫院診斷
    證明書、家庭會議記錄、親屬系統表、財政部臺灣省南區國
    稅局98年度綜合所得稅各類所得資料清單、財政部臺灣省南
    區國稅財產歸屬資料清單、家庭會議同意書等件為證，並經
    本院前往高雄市○○○路上琳醫院，於鑑定人黃文翔醫師前
    點呼陳丙○○，並詢問其姓名、年籍、住所、與聲請人之關
    係等問題，相對人均無反應。本院另就丙○○之精神及心智
    狀況訊問鑑定人，經鑑定人鑑定結果，認為：個案丙○○過
    去有高血壓、心臟病…等疾病。於93年3 月15日發生車禍導
    致頭部外傷引發顱內出血、胸部挫傷助骨骨折、右大腿部與
    膝蓋骨折，隨後經過高雄長庚醫院緊急住院開刀治療，但是
    意識狀態陷入昏迷不清，出院之後轉往高雄市上琳醫院繼續
    住院迄今。個案於(一)身體狀態方面：理學檢查：身材壯碩
    肥胖、剪短髮，右手上帶有護手套，鼻腔插有鼻胃管、氧氣
    管，尿道插有導尿管、右大腿部有明顯開刀疤痕。臨床檢
    查：眼神呆滯、目光茫然，無法發出聲音也無法與人做口語
    溝通、意識不清。無法正確了解他人之意思表達，也無法以
    肢體語言表達個人意志，呼吸道內有許多痰卡在氣管內隨著
    呼吸上下氣管的聲音、大小便失禁，對他人之意思表達無法
    正確回應。不會認字，亦不會寫字。長短期記憶能力喪失殆
    盡、注意力不集中、100 持續減7 的計算無法完成。(二)精神
    狀態：意識昏迷，雙眼微睜，但是眼球不會隨著呼喚搜尋聲
    音來源，無法辨識家人，對外界呼喚無辨識與理會能力，認
    知功能嚴重受損，喪失語言表達能力，無法識字，因此也無
    法筆談。對於問話也無法正確了解別人問話內容，亦無法使
    用肢體語言正確回應。對於時間、地方、人物之定向能力完
    全喪失，長、短期記憶也明顯喪失。(三)日常生活狀況方面：
    日常生活自理情形：進食、沐浴、翻身、大小便、移動身
    體…皆完全無法自理。無法自己坐起、無法站立、無法走動
    ，目前靠鼻胃管餵食以及使用紙尿布處理大小便。經濟活
    動能力：無法自行購物、無法做簡單之兩位數字加減計算、
    無法辨識錢幣幣值、不會到金融機構辨理存款提款、不知如
    何保管與儲存自己之財物，完全無處理財產之能力。社會
    性：無職業功能、無社交功能、無法自行搭乘或使用大眾交
    通工具、無法自行認路回家、無自我安排休閒活動之功能。
    綜上評估：個案各項功能退化嚴重，生活完全無自理能力，
    必須長期依賴醫療或養護機構照顧。個案目前已經處於昏迷
    狀態，因而導致個人之認知功能嚴重失能，為意思表示或受
    意思表示或辨識其意思表示效果之能力幾乎完全喪失，此外
    也已經完全失去行為能力，無法獨立處理個人事務與從事個
    人財務管理，應已符合監護宣告之要件等情，有本院99年6
    月28日勘驗筆錄、屏安醫院99年6 月28日屏安醫字第099023
    2 號函附之精神鑑定報告書附卷可稽。本院綜合上開勘驗結
    果及鑑定人之意見，認丙○○確因精神障礙，致不能為意思
    表示或受意思表示之程度，而聲請人乃丙○○之配偶，有戶
    籍謄本在卷可稽，故聲請人聲請對丙○○為監護之宣告，核
    無不合，爰依民法第14條第1 項規定，宣告丙○○為受監護
    宣告之人。
三、又按受監護宣告之人應置監護人；法院為監護之宣告時，應
    依職權就配偶、四親等內之親屬、最近一年有同居事實之其
    他親屬、主管機關、社會福利機構或其他適當之人選定一人
    或數人為監護人，並同時指定會同開具財產清冊之人；法院
    選定監護人時，應依受監護宣告之人之最佳利益，優先考量
    受監護宣告之人之意見，審酌一切情狀，並注意下列事項：
    （一）受監護宣告之人之身心狀態與生活及財產狀況。（二
    ）受監護宣告之人與其配偶、子女或其他共同生活之人間之
    情感狀況。（三）監護人之職業、經歷、意見及其與受監護
    宣告之人之利害關係。（四）法人為監護人時，其事業之種
    類與內容，法人及其代表人與受監護宣告之人之利害關係，
    修正後之民法第1110條、第1111條第1 項、第1111條之1 定
    有明文。
四、查聲請人甲○為受監護宣告人之配偶，有意願擔任受監護宣
    告人之監護人，且協助照護相對人，復經其最近親屬即相對
    人之子女蕭勳聰、蕭素香、蕭貴月、蕭素環、乙○○等人之
    同意，有家庭會議同意書在卷為憑，故由聲請人甲○負責護
    養及照顧相對人並管理其財產，應能符合法律規定及相對人
    之最佳利益，爰選定聲請人甲○為監護人。另依上開規定，
    法院於選定監護人時，應同時指定會同開具財產清冊之人，
    及依民法第1113條準用同法第1099條之規定，監護開始時，
    監護人對於受監護人之財產，應依規定會同當地直轄市、縣
    （市）政府指派或法院指定之人，於二個月內開具財產清冊
    ，並陳報法院。為使第三人得於期限內開具財產清冊並陳報
    法院，並衡酌第三人乙○○係相對人之女，有意願擔任會同
    開具財產清冊，且亦經其他最近親屬同意，爰併指定乙○○
    為會同開具財產清冊之人。
五、依民事訴訟法第608 條第1 項、非訟事件法第24條第1 項，
    裁定如主文。
中    華    民    國    99    年    7     月    12    日
                        家事庭法官  林美靜
正本係照原本作成。
如不服本裁定關於選定監護人及指定會同開具財產清冊之人等部
分，應於送達後10日內向本院提出抗告狀，並繳納抗告費新臺幣
1,000元；其餘關於宣告監護之部分，不得抗告。
中    華    民    國    99    年    7     月    12    日
                               書記官  孫秀桃

司法院資訊處製作；財團法人民間司法改革基金會備份。
